臺灣臺中地方法院刑事判決　　　　　　　　　　　　　九十年度訴字第二三八六號
　　公　訴　人　臺灣台中地方法院檢察署檢察官
　　被　　　告　甲○○
右列被告因偽證案件，經檢察官提起公訴（九十年度偵字第一五八八六號），本院判
決如左：
    主  文
甲○○證人，於執行審判職務之公署審判時，於案情有重要關係之事項，供前具結，
而為虛偽陳述，處有期徒刑伍月。
    事  實
一、甲○○於民國八十九年七月十二日凌晨，與友人李政泓、張弘霆共同乘坐由顏建
    峰駕駛之車牌號碼Ｃ四－九六九三號自用小客車，於同日凌晨三時三十分許，行
    經台中市○○○街與太原路交叉口時，因闖紅燈而撞及由王士民所駕駛之車牌號
    碼Ｙ二－七二一六號自用小客車，致王士民之車輛左前角燈、葉子板、保險桿、
    引擎蓋、左前輪及左側車門凹損。而顏建峰於肇事後，竟基於普通傷害之犯意，
    下車追打王士民，踹其胸部，致其受有左側胸部紅腫之傷害（顏建峰所犯傷害部
    分，因王士民撤回告訴，業由檢察官另案不起訴處分）。嗣警方據報前往處理，
    李政泓因顏建峰當時仍在服役中，竟意圖使顏建峰隱避，向警方謊稱其為駕駛人
    而頂替之（李政泓所犯頂替部分，業經檢察官依職權不起訴處分），致警方誤對
    李政泓實施酒精濃度測試，以其觸犯公共危險罪嫌移送偵辦，未向顏建峰施以酒
    精濃度測試，並使王士民誤認李政泓方為傷害其身體之人，對李政泓提出告訴。
    而李政泓上述所涉公共危險及傷害案件，經臺灣台中地方法院檢察署檢察官以八
    十九年度偵字第一一九九四號提起公訴後，由本院以八十九年度交易字第五七一
    號審理，並於八十九年十一月十六日下午二時五十分許傳訊甲○○到庭作證，乃
    甲○○明知顏建峰始為駕駛人，並非李政泓，且其當時坐在車內，亦非騎乘機車
    途經此處，竟於本院法官審理時，基於偽證之犯意，對於所訊問該件車禍發生之
    過程，此於案情有重要關係，足以影響裁判結果之事項，於供前具結後，證稱：
    「我當時正好騎機車回到家，我從忠明七街看到有二台汽車相撞，忠明七街是綠
    燈，他們有爭執，有人踢車，告訴人（即王士民）有跑，駕駛人應該是被告（即
    李政泓）」等語，故為與真正事實相悖之虛偽陳述。迨至本院對李政泓判罪處刑
    ，李政泓提起上訴，向臺灣高等法院台中分院坦承上述頂替之情節後，始為檢察
    官查知上情。
二、案經臺灣台中地方法院檢察署檢察官自動檢舉偵查起訴。
    理  由
一、訊據被告甲○○雖供承當時應有乘坐在顏建隆所駕駛之自小客車內，惟矢口否認
    曾於本院八十九年度交易字第五七一號審理中，即八十九年十一月十六日下午二
    時五十分許經傳到庭作證時，為前述偽證之犯行，並辯稱：其曾經發生車禍，腦
    部受創，現其腦海中所殘存之記憶，均為受傷前之事物云云。經查：
    (一)前揭由顏建峰駕駛車牌號碼Ｃ四－九六九三號自小客車搭載李政泓、張弘霆，
      於右開時、地，與王士民所駕駛之Ｙ二－七二一六號自用小客車發生車禍，顏
      建峰下車傷害王士民，及李政泓以當時顏某仍在服役中，意圖使其隱避而頂替
      等情節，業據本院詳為閱覽八十九年度偵字第一一九九四號偵查卷、本院八十
      九年交易字第五七一號案件刑事卷宗、臺灣高等法院台中分院九十年交上易字
      第二四四號案件刑事卷宗，核屬事實，並有各該起訴書、判決書影本附卷可稽
      。
    (二)又李政泓、張弘霆、顏建峰均為被告之友人，被告當時確有乘坐在顏建峰所駕
      駛之自小客車內等事實，除據被告於九十年七月二十三日檢察官訊問時，坦承
      不諱在卷外，並經證人李政泓、顏建峰當庭向檢察官證明屬實（以上均見九十
      年度他字第一二０三號卷第三二－三四頁）。
    (三)惟李政泓前述所涉公共危險及傷害案件，經臺灣台中地方法院檢察署檢察官以
      八十九年度偵字第一一九九四號提起公訴，由本院以八十九年度交易字第五七
      一號審理後，於八十九年十一月十六日下午二時五十分許傳訊被告到庭作證時
      ，被告就該件車禍發生之過程，於供前具結後，卻證稱：「我當時正好騎機車
      回到家，我從忠明七街看到有二台汽車相撞，忠明七街是綠燈，他們有爭執，
      有人踢車，告訴人（即王士民）有跑，駕駛人應該是被告（即李政泓）」等語
      ，則有本院該日之審判筆錄、證人結文等影本附卷可證。經比較前項事實及被
      告所證述之內容後，顯見被告確實基於偽證之犯意，對於該件案情有重要關係
      ，足以影響裁判結果之事項，故為與真正事實相悖之虛偽陳述。
    (四)至被告所辯解其曾經發生車禍，腦部受創，記憶有模糊之情形云云，經參酌中
      國醫藥學院附設醫院以九十年十二月七日院歷字第九０一二三一五四號函所檢
      送之被告病歷影本，顯示被告於九十年四月五日被送至該院急診，經實施開臚
      手術，於同年月二十三日出院。是不論被告該次車禍後，腦部受創之情況如何
      ，其前於八十九年十一月十六日下午二時五十分許，在本院證述之內容，厥係
      出於偽證之犯意所為，不受影響。
    (五)綜合前述，本件事證明確，被告擔任證人，於執行審判職務之公署審判時，就
      案情有重要關係之事項，供前具結，而為虛偽陳述之犯行，足可認定，前開辯
      解，尚不足採。
二、核被告甲○○所為，係犯刑法第一百六十八條之偽證罪。爰審酌被告為坦護友人
    ，藐視國家法制，險使司法機關對於李政泓之裁判陷於錯誤，造成相當之危害，
    及其犯罪之手段、方法、犯後態度等一切情狀，量處如主文所示之刑。
據上論斷，應依刑事訴訟法第二百九十九條第一項前段，刑法第一百六十八條，判決
如主文。
中      華      民      國      九十一    年    一      月      十      日
                                        法  官  莊  深  淵
右正本證明與原本無異。
如不服本判決，應於送達後十日內向本院提出上訴狀（須附繕本），上訴於台灣高等
法院台中分院。
                                        書記官
中      華      民      國      九十一    年    一      月      十      日
附錄論罪科刑法條
刑法第一百六十八條：
於執行審判職務之公署審判時或於檢查官偵查時，證人、鑑定人、通譯於案情有重要
關係之事項，供前或供後具結，而為虛偽陳述者，處七年以下有期徒刑。
